臺灣彰化地方法院彰化簡易庭民事簡易判決
111年度彰簡字第111號
原      告  施明宏  
被      告  徐大薳  


上列當事人間回復原狀事件，本院於民國111年5月11日言詞辯論
終結，判決如下：
    主      文
被告應給付原告新臺幣84,545元。
原告其餘之訴駁回。
訴訟費用新臺幣1,550元，由被告負擔其中新臺幣925元，餘由原
告負擔。
本判決第1項得假執行；但被告如以新臺幣84,545元為原告預供
擔保，得免為假執行。
    事實及理由
被告未於言詞辯論期日到場，核無民事訴訟法第386條所列各款
  情形，爰依職權由原告一造辯論而為判決。
原告聲明：被告應給付原告新臺幣（下同）141,630元。陳述：
  被告於民國110年8月5日駕駛車牌號碼0000-00號汽車行經彰化
  縣鹿港鎮臺61線公路北向177公里匝道路段，因未注意車前狀
  況，保持隨時可以煞停之距離，追撞訴外人陳玉鸞所有由原告
  駕駛之車牌號碼000-0000號汽車（下稱甲車），過失不法毀損
  甲車，被告應對陳玉鸞負侵權行為損害賠償責任。原告將甲車
  送修支出修復費用141,630元，包含零件63,430元、工資78,20
  0元，陳玉鸞已將其對被告之損害賠償請求權讓與原告，並通
  知被告，被告自應向原告給付上開修復費用。為此依侵權行為
  及債權讓與之法律關係，請求判決如聲明所示。
被告未於言詞辯論期日到場，據其提出之書狀聲明：㈠原告之訴
  駁回；㈡如受不利判決，願供擔保請准宣告免假執行。陳述：
  ㈠車禍發生當時為雨天，車流不順暢，原告見前方發生連環車
    禍而緊急煞車，被告反應不及始由後方撞及甲車，否認應負
    全部肇事責任。
  ㈡甲車之修復費用應予折舊。
民法第184條第1項前段規定「因故意或過失，不法侵害他人之
  權利者，負損害賠償責任」；道路交通安全規則第94條第1項
  、第3項規定「汽車在同一車道行駛時，除擬超越前車外，後
  車與前車之間應保持隨時可以煞停之距離，不得任意以迫近或
  其他方式，迫使前車讓道」、「汽車行駛時，駕駛人應注意車
  前狀況及兩車並行之間隔，並隨時採取必要之安全措施，不得
  在道路上蛇行，或以其他危險方式駕車」。經查：原告主張之
  侵權行為事實，業經本院調取甲車車籍資料及彰化縣警察局鹿
  港分局交通事故資料提示辯論。依上開交通事故資料所附道路
  交通事故現場圖、調查報告表、照片（含行車紀錄器影像截圖
  ），本件車禍係因被告未注意車前狀況，保持隨時可以煞停之
  距離，追撞原告駕駛之甲車所致，是被告違反道路交通安全規
  則第94條第1項、第3項規定，為肇事原因，原告駕駛甲車在前
  ，難認違規，尚無肇事因素，被告否認應負全部肇事責任，自
  非可採，其聲請囑託車輛行車事故鑑定委員會鑑定，核無必要
  ，堪信原告上開主張為真。依前揭規定，被告應就其過失不法
  毀損甲車之侵權行為，對陳玉鸞負損害賠償責任。
民法第196條規定「不法毀損他人之物者，被害人得請求賠償其
  物因毀損所減少之價額」，第294條第1項規定「債權人得將債
  權讓與於第三人。但左列債權，不在此限：一、依債權之性質
  ，不得讓與者。二、依當事人之特約，不得讓與者。三、債權
  禁止扣押者」，第297條第1項規定「債權之讓與，非經讓與人
  或受讓人通知債務人，對於債務人不生效力。但法律另有規定
  者，不在此限」。被害人依民法第196條請求賠償物被毀損所
  減少之價額，得以修復費用為估定之標準，但以必要者為限（
  例如：修理材料以新品換舊品，應予折舊）。經查：原告主張
  其將甲車送修支出修復費用141,630元，包含零件63,430元、
  工資78,200元，陳玉鸞已將其對被告之損害賠償請求權讓與原
  告，並通知被告之事實，業據其提出估價單書為證，陳玉鸞並
  到庭表明願為債權讓與等語記明筆錄，復經本院將筆錄影本送
  達被告，且為被告不爭執，堪信為真。依前揭規定及說明，原
  告以上開修復費用為甲車被毀損所減少價額之估定標準，於不
  逾其金額範圍內，得行使陳玉鸞對於被告之侵權行為損害賠償
  請求權。
所得稅法第51條第1項前段、第2項前段規定「固定資產之折舊
  方法，以採用平均法、定率遞減法、年數合計法、生產數量法
   、工作時間法或其他經主管機關核定之折舊方法為準」、「
  各 種固定資產耐用年數，依固定資產耐用年數表之規定」，
  第12 1條規定「本法施行細則、固定資產耐用年數表及遞耗資
  產耗竭率表，由財政部定之」；所得稅法施行細則第48條第1
  款、第2款規定「一、採平均法者，以固定資產成本減除殘值
  後之餘額，按固定資產耐用年數表規定之耐用年數平均分攤，
  計算 每期折舊額。二、採定率遞減法者，以固定資產每期減
  除該期 折舊額後之餘額順序作為各次期計算折舊之基數，而
  以一定比 率計算各期折舊額」；營利事業所得稅查核準則第9
  5條第6項規定「固定資產提列折舊採用平均法、定率遞減法或
  年數合計 法者，以一年為計算單位；其使用期間未滿一年者
  ，按實際使 用之月數相當於全年之比例計算之；不滿一月者
  ，以月計」。依所得稅法第51條第2項、第121條授權訂定之固
  定資產耐用年數表，非運輸業用之汽車耐用年數為5年。至於
  在侵權行為損害賠償之法律關係中，法院得衡量該固定資產之
  性質及使用狀況，擇定折舊方法，以為新品換舊品時計算其折
  舊額之參考。經查：
  ㈠甲車送修支出修復費用141,630元，包含零件63,430元、工資
    78,200元，已如前述。零件部分係以新零件更換舊零件，依
    上說明，即有折舊必要；至工資部分，自無所謂折舊。
  ㈡依前開車籍資料，甲車係於94年12月出廠之非運輸業用汽車
    ，是其遭毀損時出廠已逾5年，宜以定率遞減法計算折舊。
    修復費用中，零件63,430元部分按附表所示定率遞減法計算
    折舊後為6,345元，連同無庸折舊之其餘費用合計84,545元
    （計算式：6,345+78,200＝84,545）。則原告依侵權行為及
    債權讓與之法律關係，請求被告給付84,545元，為有理由，
    應予准許；逾此部分，為無理由，應予駁回。
本件係適用簡易程序所為被告敗訴之判決，就原告勝訴部分， 
  應依職權宣告假執行，並酌定相當擔保金額，准被告預供擔保
  而免為假執行，及依職權確定訴訟費用額為1,550元（第一審
  裁判費），酌量命兩造以比例分擔。
本件判決事證已臻明確，兩造其餘主張及舉證，核與判決結果 
  無影響，不另論述。
中　　華　　民　　國　　111 　年　　5 　　月　　25　　日
                  彰化簡易庭  法    官  廖政勝
以上正本係照原本作成。
如不服本判決，應於判決送達後20日內，向本院提出上訴狀，並
按應送達於他造之人數提出繕本或影本，及繳納第二審裁判費。
中　　華　　民　　國　　111 　年　　5 　　月　　25　　日
                              書 記 官  梁高賓

附表
依行政院所頒固定資產耐用年數表及固定資產折舊率之規定，【
非運輸業用客車、貨車】之耐用年數為5年，依定率遞減法每年
折舊1000分之369，另依營利事業所得稅查核準則第95條第6項規
定「固定資產提列折舊採用定率遞減法者，以1年為計算單位，
其使用期間未滿1年者，按實際使用之月數相當於全年之比例計
算之，不滿1月者，以1月計」，上開【非運輸業用客車、貨車】
自出廠日迄本件車禍發生時已使用逾5年，則零件扣除折舊後之
修復費用估定為6,345元。計算式：
折舊時間           金額
第1年折舊值        63,430×0.369=23,406
第1年折舊後價值    63,430-23,406=40,024
第2年折舊值        40,024×0.369=14,769
第2年折舊後價值    40,024-14,769=25,255
第3年折舊值        25,255×0.369=9,319
第3年折舊後價值    25,255-9,319=15,936
第4年折舊值        15,936×0.369=5,880
第4年折舊後價值    15,936-5,880=10,056
第5年折舊值        10,056×0.369=3,711
第5年折舊後價值    10,056-3,711=6,345